臺灣高雄地方法院民事判決　　　　　 　 95年度訴字第4311號
原　　　告　乙○○
　　　　　　甲○○
共　　　同
訴訟代理人　丁○○
被　　　告　丙○○
上列當事人間損害賠償事件，經本院刑事庭裁定（95年度附民字
第105 號）移送前來，並於民國96年6 月27日言詞辯論終結，判
決如下：
    主      文
被告應給付原告甲○○新台幣壹萬參仟貳佰捌拾元，及自民國九
十五年五月十日起至清償日止，按週年利率百分之五計算之利息
。
原告其餘之訴駁回。
訴訟費用由原告乙○○負擔十二分之一、甲○○負擔十二分之十
，餘由被告負擔。
本判決第一項得假執行。但被告以新台幣壹萬參仟貳佰捌拾元為
原告甲○○供擔保後，得免為假執行。
原告其餘假執行之聲請駁回。
    事實及理由
壹、程序事項
一、本件被告丙○○經合法通知，未於言詞辯論期日到場，核無
    民事訴訟法第386 條所列各款情形，爰依原告之聲請，由其
    一造辯論而為判決。
二、按訴狀送達後，原告不得將原訴變更或追加他訴，但擴張或
    減縮應受判決事項之聲明者，不在此限，民事訴訟法第255
    條第1 項第3 款定有明文。本件原告起訴聲明原請求被告應
    給付原告新台幣（下同）800,000 元，嗣於審理時更正為被
    告應給付原告乙○○65,400元、給付原告甲○○659,900 元
    （95年度附民字第105 號卷第6 、8 、17頁），核均屬減縮
    訴之聲明，揆諸前揭說明，應予准許。
貳、實體事項
一、原告主張：被告於民國93年2 月14日晚間9 時45分許，明知
    己身未考領自小客車駕駛執照，仍駕駛向黃秀枝租賃之車牌
    號碼ZM-4350 號自小客車，沿高雄縣鳳山市○○街由北往南
    行駛，於行經中泰街33巷口之交岔路口時，本應注意汽車行
    駛時，駕駛人應注意車前狀況，並隨時採取必要之安全措施
    ，以避免危險之發生，而竟仍疏未注意及此，貿然前行。適
    有乙○○亦無機車駕駛執照騎乘車牌號碼VXB-252 號重型機
    車搭載甲○○，沿中泰街33巷由東向西方向行駛，亦疏未注
    意車輛行至無號誌之交叉路口時，支線道車應暫停讓幹道車
    先行之規定，致雙方車輛於該路口遭遇時均已閃煞不及，被
    告所駕駛之自小客車左前車頭遂撞及乙○○騎乘之機車右側
    車身，使乙○○、甲○○當場人、車倒地，乙○○因而受有
    頭部外傷併臉部2 處撕裂傷、頸椎第6 、7 節椎間盤突出、
    腦震盪等傷害，甲○○則因而受有右脛骨骨折、右膝韌帶損
    傷、右胸挫傷併第3 、4 、5 、6 、7 根等肋骨骨折及血胸
    等傷害。乙○○因本件車禍事故支出看護費用7,000 元、摩
    托車修理費6,700 元、眼鏡修理費1,700 元、非健保之醫療
    費10,000元、增加生活負擔之費用10,000元、停業之損害賠
    償20,000元，且因本件車禍受有精神上之損害，被告應給付
    慰撫金10,000元，合計請求65,400元；甲○○因本件車禍事
    故支出輪椅費45,00 元、便器椅費用2,400 元、助行器費用
    1,100 元、膝架費用6,500 元、非健保給付之醫療費50,000
    元、增加生活負擔之費用130,000 元、看護費300,000 元，
    並因本件車禍受有精神上之損害，被告應給付慰撫金100,00
    0 元。原告爰依侵權行為損害賠償請求權，請求被告賠償上
    開損害，並聲明：（一）被告應給付乙○○65,400元，及自
    起訴狀繕本送達被告之翌日起至清償日止，按週年利率5%計
    算之遲延利息。（二）被告應給付甲○○659,900 元，及自
    起訴狀繕本送達被告之翌日起至清償日止，按週年利率5%計
    算之遲延利息。（三）願供擔保，請准宣告假執行。
二、被告則以：伊固不否認於上開時、地，有因自己之過失導致
    發生本件車禍，惟乙○○沒有駕駛執照，又未注意車前狀況
    即自貿然自支線道駛出，對於本件車禍之發生亦有過失，原
    告二人均應負與有過失責任。又原告二人已申請強制責任險
    ，此部分所獲得之保險金應予扣除。並聲明：（一）原告之
    訴駁回。（二）如受不利益判決，願供擔保請准宣告免予假
    執行。
三、不爭執事項：
（一）被告於93年2 月14日晚間9 時45分許，明知未考領自小客
      車駕駛執照，仍駕駛車牌號碼ZM-4350 號自小客車，沿高
      雄縣鳳山市○○街由北往南行駛，行經中泰街33巷口之交
      岔路口時，本應注意汽車行駛時，駕駛人應注意車前狀況
      ，並隨時採取必要之安全措施，以避免危險之發生，而依
      當時天候晴、夜間有照明、柏油路面乾燥無缺陷，無障礙
      物，視距良好等天候、視線等客觀環境，並無不能注意之
      情事，竟仍疏未注意及此，貿然前行。適有乙○○亦無機
      車駕駛執照，騎乘車牌號碼VXB-252 號重型機車搭載甲○
      ○，沿中泰街33巷由東向西方向行駛，疏未注意車輛行至
      無號誌之交叉路口時，支線道車應暫停讓幹道車先行，即
      貿然前行，致雙方車輛於該路口遭遇時均已閃煞不及，被
      告所駕駛之自小客車左前車頭遂撞及乙○○騎乘之機車右
      側車身，致乙○○、甲○○2 人因而人、車倒地，乙○○
      受有頭部外傷併臉部2 處撕裂傷、頸椎第6 、7 節椎間盤
      突出、腦震盪等傷害，甲○○則受有右脛骨骨折、右膝韌
      帶損傷、右胸挫傷併第3 、4 、5 、6 、7 根等肋骨骨折
      及血胸等傷害。
（二）乙○○因本件車禍事件，於93年2 月14日前往國軍高雄總
      醫院就診，自93年2 月15日住院至同年月20日，自93年2
      月25日至94年9 月20日，共計門診藥物治療及復健治療18
      次。住院健保給付20,015元，住院自費2,002 元；門診健
      保11,843元，門診自費5,210 元。所受傷害現已回復。
（三）甲○○因本件車禍事件，前往國軍高雄總醫院就診，自93
      年2 月14日住院至同年月23日，自93年3 月12日至96年1
      月3 日，共計骨科門診13次。支出醫療費用，住院健保給
      付58,530元，住院自費12,469元；門診健保12,741元，門
      診自費5,670 元。所受傷害可恢復，需治療復健5 個月（
      骨折部分至93年7 月30日門診檢查時已癒合）。
四、爭執事項：
（一）乙○○所請求之看護費用7,000 元、摩托車修理費6,700
      元、眼鏡修理費1,700 元、非健保之醫療費10,000元、增
      加生活負擔之費用10,000元、停業之損害賠償20,000元、
      慰撫金10,000元，有無理由？
（二）甲○○所請求之輪椅費45,00 元、便器椅費用2,400 元、
      助行器費用1,100 元、膝架費用6,500 元、非健保給付之
      醫療費50,000、增加生活負擔之費用130,000 元、看護費
      300,000元及慰撫金100,000 元，有無理由？
（三）甲○○、乙○○所應負之與有過失責任為何？
（四）甲○○、乙○○得請求賠償之金額為何？
五、按汽車、機車或其他非依軌道行駛之動力車輛，在使用中加
    損害於他人者，駕駛人應賠償因此所生之損害。但於防止損
    害之發生，已盡相當之注意者，不在此限；不法侵害他人之
    身體或健康者，對於被害人因此喪失或減少勞動能力或增加
    生活上需要時，應負損害賠償責任；不法侵害他人之身體、
    健康、名譽、自由、信用、隱私、貞操，或不法侵害其他人
    格法益而情節重大者，被害人雖非財產上之損害，亦得請求
    賠償相當之金額，民法第191 條之2 、第193 條第1 項、第
    195 條第1 項分別定有明文。查本件被告因過失行為使原告
    受有前開身體及健康上之損害，有道路交通事故現場圖暨調
    查報告表、道路交通事故現場蒐證照片、乙○○、甲○○國
    軍高雄總醫院附設民眾診療服務處診斷證明書在卷可稽，且
    為被告所不爭執，揆諸前揭規定，對於原告因而支出之醫療
    費用、增加生活上之需要、薪資損失、減少勞動能力及非財
    產上之損害，當應由被告負損害賠償責任。原告本於民法第
    第191 條之2 、第193 條第1 項、第195 條第1 項規定，請
    求被告賠償所受之損害，自屬有據。
六、本院對於爭點一之判斷：
（一）乙○○主張因本件車禍事故支出之機車修理費用6,700 元
      部分，業據提出機車修理費用之估價單1 紙（95年度附民
      字第105 號卷第11頁），且為被告所不爭執，此部分之請
      求應可准許。至於眼鏡修理費用部分，並未提出證據以資
      證明，且經本院闡明仍未提出相關事證，則其請求被告應
      給付眼鏡之修理費用1,700 元，尚難准許。
（二）乙○○泛稱增加生活費用之損害10,000元部分，並未提出
      相關證據以實其說，其之主張同難採信，此部分之請求不
      應准許。
（三）乙○○主張停業損失20,000元部分，並未陳明原係經營何
      種事業，且無相關證據可資證明。而經本院依職權調取乙
      ○○92年度至94年度之稅務電子閘門財產所得調件明細表
      ，乙○○各年度所得總額均僅有中華電信股份有限公司臺
      灣南區電信分公司鳳山營運處所給付之3,600 元，是乙○
      ○主張因本件車禍導致停業損失20,000元，自難採信。
（四）乙○○主張看護費用部分，業具提出國軍高雄總醫院附設
      民眾診療服務處診斷證明書1 紙為證，其上確有記載乙○
      ○自93年2 月14日起至同年月20日止，因臉部縫合手術而
      住院治療，住院期間需人照料，共計7 日。雖乙○○對其
      無法自理生活而需由他人看護一事，並未提出實際支出看
      護費用之證明。惟被害人親屬基於身分關係所付出之勞力
      ，並非不能評價為金錢，而係因兩者身分關係所付出之勞
      力，當不能加惠於加害人，故仍應衡量所需看護之內容、
      時間、看護地點所在之看護費用等一切情形，准予被害人
      請求看護費用。經審酌乙○○係因臉部縫合手術住院，其
      間雖非全然無法自理生活，然因臉部進行手術，且有頸椎
      突出之情形，衡情仍有行動不便需人照料之必要，復參酌
      原告開刀之處為臉部，手腳仍可自由活動，意思仍然清楚
      ，因認原告看護費用之請求，應以每日12小時，當時每小
      時最低工資66元計算為合理，故乙○○每日應可請求之看
      護費用即為792 元。綜上，原告主張需他人照護7 日，以
      每日792 元計算，共計得請求5,544 元（792 ＊7 ＝5544
      ），逾此部分，為無理由。
（五）乙○○主張非健保之醫療費用10,000元部分，業經本院向
      國軍高雄總醫院函查，乙○○確因本件車禍事故自費支出
      住院費用2,002 元、門診費用5,210 元，有國軍高雄總醫
      院96年2 月1 日醫慈字第0960000515號函附卷可稽（95年
      度訴字第4311號卷第38頁），是於7,212 元（2002＋5210
      ＝7212）之範圍內，乙○○之請求為有理由，逾此部分為
      無理由。
（六）乙○○主張因本件車禍受有精神上之損害，而認被告應給
      付慰撫金10,000元部分，經本院審酌乙○○事發時年約64
      歲，因本件車禍事故受有頭部外傷併臉部2 處撕裂傷、頸
      椎第6 、7 節椎間盤突出、腦震盪等損害，住院期間自93
      年2 月15日起至同年月20日出院，共計有藥物門診及復健
      治療18次，現今傷害已回復，92-94 年度財產所得各為3,
      600 元，名下有不動產1 筆，價值為1,540,740 元；被告
      於車禍發生時，年約27歲，92-94 年度財產所得分別為1,
      980 元、3,450 元、34,040元，名下並無不動產等各情，
      認乙○○主張之慰撫金10,000元，為有理由，應予准許。
（七）綜上，乙○○上開請求內容，於29,456元（6700＋5544＋
      7212＋10000 ＝29456） 內，為有理由，逾此部分則無理
      由。
七、本院對爭點二之判斷：
（一）甲○○所請求之輪椅費4,500 元、便器椅費用2,400 元、
      助行器費用1,100 元、膝架費用6,500 元部分，僅提出輪
      椅費之收據1 紙（95年度附民字第105 號卷第16頁反面）
      、洗澡便器椅統一發票1 紙（95年度附民字第105 號卷第
      16頁）。本院審酌甲○○因右脛骨骨折、右膝韌帶損傷等
      傷害，且有開刀治療，是此部分確有支出之必要，其請求
      輪椅費4,500 元及便器椅費用2,400 元，為有理由。另經
      本院向第一產物保險股份有限公司（下稱第一產險公司）
      調取甲○○請求強制汽車責任保險理賠之資料，其中則有
      支出助行器（搖擺型）費用1,100 元之收據，本院審酌被
      告係受有腿部骨折而開刀，是甲○○請求支出之助行器1,
      100 元，亦有理由。至於膝架費用6,500 元部分，甲○○
      迭經本院闡明應提出證據以實其說卻仍未提出，此部分之
      主張尚難憑採，應予駁回。
（二）甲○○泛稱增加生活費用之損害130,000 元部分，除僅提
      出購買藥膏之證明合計860 元之收據2 紙外（95年度附民
      字第105 號卷第16頁正反面），同未提出相關證據以實其
      說。嗣經本院向第一產險公司調取甲○○請求強制汽車責
      任保險理賠之資料，其中則有交通費用5,700 元及3,000
      元。本院審酌甲○○係腿部開刀，行動不便，確有搭車往
      返住家與醫院之必要，且因本件車禍往返醫院十數次等各
      情，認其上開交通費用8,700 元之請求，為有理由。從而
      ，甲○○請求增加生活費用之損害，於9,560 元（860 ＋
      8700＝9560）之範圍內為有理由，逾此部分則無理由。
（三）甲○○主張看護費用300,000 元部分，業具提出國軍高雄
      總醫院附設民眾診療服務處診斷證明書1 紙為證，其上確
      有記載甲○○需他人照料4 週，共計28日。雖甲○○僅提
      出國城特護中心出具之收據1 紙，其上載明自93年2 月14
      日起至同年月23日止，共計收費10,000元。惟被害人親屬
      基於身分關係所付出之勞力，並非不能評價為金錢，而係
      因兩者身分關係所付出之勞力，當不能加惠於加害人，故
      仍應衡量所需看護之內容、時間、看護地點所在之看護費
      用等一切情形，准予被害人請求看護費用。經審酌甲○○
      因本件車禍受有右脛骨骨折、右膝韌帶損傷等傷害，且進
      行右脛骨骨折手術，確有需人照料之情，並參酌被告開刀
      部分係屬腿部，手部仍可自由活動，意思仍然清楚，且甲
      ○○前開提出之國城特護中心收費標準為每日1,000 元（
      95年度附民字第105 號卷第12頁）等各情，因認甲○○看
      護費用之請求，應以每日1,000 元為合理。綜上，甲○○
      主張需他人照護28日，以每日1,000 元計算，共計得請求
      28,000元（1000＊28＝28000） ，逾此部分，為無理由。
（四）甲○○主張非健保之醫療費用50,000元部分，業經本院向
      國軍高雄總醫院函查，甲○○確因本件車禍事故自費支出
      住院費用12,469元、門診費用5,670 元，有國軍高雄總醫
      院96年2 月1 日醫慈字第0960000515號函在卷可查（本院
      卷第38頁），是於18,139元（12469 ＋5670＝18139） 範
      圍內，甲○○之請求為有理由，逾此部分為無理由。
（五）甲○○主張因本件車禍受有精神上之損害，而認被告應給
      付慰撫金100,000 元部分，經本院審酌乙○○事發時年約
      58歲，因本件車禍事故受有右脛骨骨折、右膝韌帶損傷、
      右胸挫傷併第3 、4 、5 、6 、7 根等肋骨骨折及血胸等
      傷害，住院期間自93年2 月14日起至同年月23日出院，共
      計有藥物門診及復健治療13次，需復健治療5 個月，現今
      傷害已回復，92-94 年度財產所得各為7,595 元、1,105
      元、1,105 元，名下無不動產；被告於車禍發生時，年約
      27歲，92-94 年度財產所得分別為1,980 元、3,450 元、
      34,040元，名下無不動產等各情，認甲○○之主張精神慰
      撫金100,000 元為有理由，應予准許。
（六）綜上，甲○○上開請求內容，於163,699 元（4500＋2400
      + 1100＋9560＋28000 ＋18139 ＋100000＝163699）之範
      圍內，為有理由，逾此部分則無理由。
八、本院有關爭點三之判斷：
（一）按損害之發生或擴大，被害人與有過失者，法院得減輕賠
      償金額，或免除之。重大之損害原因，為債務人所不及知
      ，而被害人不預促其注意或怠於避免或減少損害者，為與
      有過失。前二項之規定，於被害人之代理人或使用人與有
      過失者，準用之，民法第217 條第1 項定有明文。
（二）查本件車禍事故之發生，雖係有起因於被告無照駕駛動力
      汽車並未注意車前狀況所致，惟乙○○同係無照駕駛動力
      機車，駕駛技術及交通法規均不甚純熟，且有支線車未讓
      幹線車先行之不當行為，亦同有過失情節。又被告過失傷
      害行為所涉之刑事案件，同認乙○○有未注意車前狀況之
      與有過失行為，亦有本院95年度訴字第1266號刑事判決在
      卷可稽。綜上，本院審酌本件事故發生之兩造上開過失情
      節，認原告及被告應分別負擔50％、50％之過失責任比例
      為妥適。而乙○○為甲○○之使用人，是其向被告請求損
      害賠償時，亦有前揭與有過失法則之適用而需負擔50％之
      過失責任。
（三）從而，經適用前揭過失相抵法則後，乙○○得請求之金額
      應為14728 元（29456/2 ＝14728） ，甲○○得請求之金
      額則為81,850元（163699/2＝81849.5 ，元以下四捨五入
      ）。
九、本院對於爭點四之判斷：
（一）按保險人依本法規定給付之保險金，視為加害人或被保險
      人損害賠償金額之一部分；加害人或被保險人受賠償請求
      時，得扣除之，94年2 月5 日修正前之強制汽車責任保險
      法（下稱修正前強制汽車責任保險法）第30條定有明文。
      本件車禍事故發生於93年2 月14日，自應適用修正前強制
      汽車責任保險法第30條之規定。
（二）查乙○○本因本件車禍得向被告請求之金額為14,728元，
      惟其業經向強制汽車責任保險人第一產物公司請求保險金
      17,382元，有第一產物公司96年5 月17日一產服字第九六
      ０二五號函暨內附強制汽車保險計算書（理賠）2 紙在卷
      可查（95年度訴字第4311號卷第152 頁），是經扣除後，
      乙○○已不得請求賠償。
（三）甲○○因本件車禍得向被告請求81,850元，惟其業經向強
      制汽車責任保險人第一產物公司請求保險金52,209元及16
      ,361 元 ，有第一產物公司96年5 月17日一產服字第九六
      ０二五號函暨內附強制汽車保險計算書（理賠）2 紙在卷
      可查（95年度訴字第4311號卷第127 、143 頁），是經扣
      除後，甲○○僅得請求13,280元（00000-00000-00000 ＝
      13280） 。
十、綜上所述，本件甲○○本於侵權行為法律關係，請求被告給
    付13,280元，及自起訴狀繕本送達翌日之95年5 月10日起至
    清償日止，按週年利率5%計算之利息，為有理由，應予准許
    。甲○○逾此範圍之請求及乙○○之請求，均無理由，應予
    駁回。又甲○○勝訴部分，雖陳明願供擔保請准宣告假執行
    ，惟本院所命給付金額未逾500,000 元，依民事訴訟法第38
    9 條第1 項第5 款之規定，應依職權宣告假執行。令被告陳
    明願供擔保請准宣告免予假執行，核無不合，爰酌定相當之
    擔保金准許之。至原告敗訴部分，其假執行之聲請則失所依
    附，應併予駁回。
十一、據上論結；本件原告之訴為一部有理由、一部無理由，依
      民事訴訟法第385 條第1 項前段、第79條、第85條第1 項
      、第389 條第1 項第5 款、第392 條第2 項，判決如主文
      。
中　　華　　民　　國　　96　　年　　7 　　月　　11　　日
                  民事第七庭  審判長法　官　林玉心
                                    法  官  柯盛益
                                    法  官  林勇如
正本係照原本作成。
如不服本判決，應於送達後20日內，向本院提出上訴狀並表明上
訴理由，如於本判決宣示後送達前提起上訴者，應於判決送達後
10日內補提上訴理由書（須附繕本）。
中　　華　　民　　國　　96　　年　　7 　　月　　11　　日
                                    書記官　吳韻芳
